【裁判字號】    99,抗,1513
【裁判日期】    991022
【裁判案由】    拆屋還地等
【裁判全文】
臺灣高等法院民事裁定                  99年度抗字第1513號
抗  告  人  乙○○○
上列抗告人因與相對人甲○○間拆屋還地等事件，對於中華民國
99年8 月12日臺灣板橋地方法院98年度訴字第1342號所為裁定提
起抗告，本院裁定如下：
    主  文
抗告駁回。
抗告訴訟費用由抗告人負擔。
    理  由
一、抗告意旨略以：坐落臺北縣板橋市○○段29地號土地之申報
    地價為每平方公尺新臺幣（下同）18,941元，抗告人所有之
    臺北縣板橋市○○路○ 段85號、89號房屋占用系爭土地之面
    積為42平方公尺、47平方公尺，依此計算，抗告人之上訴利
    益應為1,685,749 元〔18,941×（42＋47）＝1,685,749 〕
    ，原審核定本件訴訟標的價額為8,072,745 元，顯有違誤，
    爰請求廢棄原裁定等語。
二、按訴訟標的之價額，由法院核定。核定訴訟標的之價額，以
    起訴時之交易價額為準；無交易價額者，以原告就訴訟標的
    所有之利益為準。民事訴訟法第77條之1 第1 、2 項定有明
    文。又所謂交易價額，應以市價為準，當事人依民法第767
    條規定訴請拆屋還地者，其訴訟標的之價額，應以起訴時土
    地之交易價額為準，如無實際交易價額，當事人復未能釋明
    訴訟標的物之市價，供法院核定訴訟標的之價額，則法院以
    起訴時土地當年期公告現值參採為市場交易價額，而核定其
    訴訟標的之價額，即屬允洽。蓋土地公告現值乃直轄市或縣
    （市）政府地價評議委員會評定後於每年1 月1 日公告，作
    為土地移轉及設定典權時申報現值之參考，並作為主管機關
    審核土地移轉現值、補償徵收土地地價、計算土地增值稅之
    依據（平均地權條例第10條、第46條、第47條之1 規定參照
    ），相較於申報地價僅為地價稅課徵及城市房屋、土地租金
    上限之依據（平均地權條例第17條及土地法第97條、第105
    條參照），土地公告現值自更為接近客觀交易價額（市價）
    之標準。
三、經查相對人於原審依民法第767 條規定請求抗告人拆除坐落
    臺北縣板橋市○○段29地號土地上如原判決土地複丈成果圖
    編號Ｂ、Ｃ所示建物（建物門牌：臺北縣板橋市○○路○段
    85號、89號，面積：42平方公尺、47平方公尺），並將該部
    分土地返還予相對人及其他共有人全體。原審就此部分為抗
    告人全部敗訴之判決，抗告人聲明不服，提起上訴。系爭土
    地並無實際交易價額，當事人復未釋明系爭土地之市價，按
    之上開說明，原審以起訴時系爭土地當年期（98年1 月）公
    告現值即每平方公尺90,705元參採為市場交易價額，而核定
    本件訴訟標的價額為8,072,745 元〔90,705×（42＋47）＝
    8,072,745 〕，並據此數額計算抗告人提起上訴應徵第二審
    裁判費121,488 元，核屬允洽，尚無違誤。抗告意旨以原審
    未按系爭土地申報地價計算訴訟標的之價額，指摘原裁定關
    於訴訟標的價額之核定不當，求予廢棄，為無理由，應予駁
    回。
四、據上論結，本件抗告為無理由，爰裁定如主文。
中    華    民    國    99    年    10    月    22    日
                    民事第十三庭
                        審判長法  官  林金村
                              法  官  周祖民
                              法  官  陳秀貞
正本係照原本作成。
本裁定除以適用法規顯有錯誤為理由，不得再抗告。如提起再抗
告，應於收受後10日內委任律師為代理人向本院提出再抗告狀。
並繳納再抗告費新臺幣1 千元。
中    華    民    國    99    年    10    月    22    日
                              書記官  葉國乾

司法院資訊處製作；財團法人民間司法改革基金會備份。
